【裁判字號】    88,自,310
【裁判日期】    890731
【裁判案由】    傷害
【裁判全文】
臺灣士林地方法院刑事判決                          八十八年度自字第三一號
    自  訴  人  乙○○
    自訴代理人  韓名銅律師
    被      告  丁○○
                己○○
右列被告因傷害案件，經自訴人提起自訴，本院判決如左：
    主  文
丁○○、己○○均無罪。
    理  由
一、自訴意旨略以：自訴人乙○○於民國八十八年九月二十二日上午十一時許，在台
    北市○○區○○街三十五巷七號自宅屋頂平台清洗水塔，不慎失足滑落屋後三十
    五巷與三十七巷之共用防火巷內，因被告丁○○在其住處即台北市○○街四十一
巷十號一樓庭院內向自訴人叫罵，見狀隨即持曬衣服的叉桿攻擊自訴人，被告己○○則持鋁製短梯自屋內衝出來參與毆打，並以磁磚摔擲，致自訴人腹部、手肘
    、手腕及手臂多處受傷，因認被告二人涉有刑法第二百七十七條第一項之傷害罪
    嫌。
三、按犯罪事實應依證據證明之，無證據不得推定其犯罪事實，又不能證明被告犯罪
    ，應諭知無罪之判決，刑事訴訟法第一百五十四條、第三百零一條第一項定有明
    文。
三、訊據被告丁○○、己○○堅決否認有何傷害犯行，辯稱：自訴人當日在台北市○○區○○街三五巷七號住處清洗天台，因污水是否弄髒被告丁○○晾曬於隔鄰即
    同區○○街四一巷十號後面空地之衣物，而與被告丁○○發生爭執，自訴人乃以
    塑膠水管抽打被告丁○○左肩，接著從天台上跳下後院，持鋁梯敲擊被告丁○○
    之頭部，因被告丁○○呼叫被告己○○報警，自訴人再進入廚房內，毆打被告己○○之頭部及手部，被告二人並未毆打自訴人，亦不知其傷勢如何而來等語。經
    查：
  (一) 本件首應斟酌者，乃當天事故發生之起因為何。
     自訴人主張：當天伊在自宅屋頂平台洗水塔，不慎失足掉到與被告丁○○共用
     之防火巷內，被告丁○○與己○○見狀即共同毆打自訴人等語；被告二人則主
     張：因自訴人在住處清洗水塔，被告丁○○質疑污水是否弄髒伊晾曬的衣服，
     自訴人乃先以上開塑膠水管抽打被告丁○○左肩，接著從該天台上跳入被告丁○○屋後之空地上等語。經查：觀諸被告所提之現場照片，本案發生所在之「
     庭院」，係一面為被告之圍牆、一面為台北市○○街四一巷十號被告丁○○之
     住宅、一面為他人住宅所圍成之空地，並無其他通路，而被告清洗水塔所在之
     平台，距離地面相隔一個圍牆以及平台本身的高度，高度應已超過三公尺，此
     有照片三幀附卷可稽。審諸現場之位置關係，自訴人如何可能自平台失足掉落
     ，抑有進者，倘自訴人果若不慎自三公尺高的平台跌下，自訴人情狀令人同情
     ，當時自訴人復未與被告發生爭執，被告如何可能見狀立即持器具攻擊自訴人
     ？自訴人指訴意旨悖於常理，殊難想像。而被告所辯因向自訴人反應污水弄髒
     衣服，自訴人不滿而發生爭執，自訴人自動自平台跳下之情，較符合事理，較
     諸自訴意旨為真實。
  (二) 至自訴人認被告涉傷害罪嫌，係以證人即自訴人妻子丙○○○、證人甲○○
       、戊○○與自訴人之驗傷診斷書為論據，經審理結果：
    自訴人於本院主張被告丁○○先持曬衣架打伊、被告己○○再持梯子打伊
         云云。而自訴人於另案即經本案被告告訴傷害之本院八十九年度易字第三
         ００號案件中 (以下簡稱前案) ，先於警訊中供稱：「我沒有出手毆手黃麗
         華、己○○二人成傷，是丁○○二人持鋁梯、竹竿毆打我時我持椅子抵擋
         ，是否因此而受傷我不知道。」（見前案八十八年十月一日警訊筆錄），
         於偵查中供稱：「．．．當天在現場我們有對罵，對方認為我有用水噴濕
         她們的衣服，黃小姐用鐵棒打我，我沒有還手，我也沒有抵檔。」，經檢
         察官訊以：「為何在警訊筆錄說有拿椅子抵擋？」答以：「沒有這回事。
         」（見前案八十八年十月二十七日偵查筆錄），於本院前案審理時供稱：
         「．．．我們發生爭執，她（丁○○）說我用水噴她，但我沒有，我自己
         從天台摔下來，丁○○就趁機拿她曬衣服鐵製的棍子打我頭跟手肘、手背
         ，我就將鐵製的棍子拿走，後來，劉小姐就從屋內拿出鋁梯毆打我的手背
         及肚皮，連衣服都破了，我都沒有還手．．．」（見本院前案八十九年三
         月二十八日訊問筆錄），「當天我摔下去之後，丁○○就拿扣案的這根棍
         子打我，打了之後己○○出來，己○○是直接拿鋁梯出來的，她拿出後就
         打我，鋁梯被我搶下之後，己○○又到院內拿一尺二的磁磚要打我，我太
         太有制止，她還是打我，但我用手擋住，磁磚破掉才沒打到，後來己○○
         有去報警，我原本要從我搶下的鋁梯爬到我家，但被己○○搶下之後，我
         摔倒了，我就從已經被打通的那個巷子走回我家。」（見本院前案八十九
         年五月十八日訊問筆錄）依自訴人之供述，自訴人曾在警訊時供稱有以椅
         子抵擋，之後卻又否認，其於本院前案八十九年三月二十八日調查時，供
         稱被告丁○○是拿「曬衣服鐵製的棍子」，之後於本院前案調查時卻又陳
         稱是拿「扣案之鐵管」攻擊自訴人，此業經本院調閱前揭案件卷證核屬，
         而該案扣案之鐵管長度約僅三十公分左右，顯然無法供曬衣服使用，亦不
         至於令自訴人誤認，自訴人說詞前後不一，且有明顯矛盾之處。
       證人丙○○○於本院調查時證稱：「在爭吵後我先生跌下去時，她 (被告
         丁○○) 回去拿了一個東西，是什麼東西我現在不確定。她是在她房子後
         面的防火巷拿那東西打我先生，而後來己○○便出來拿一塊地磚往我先生
         身上打。」；而證人於前案就此等事實證稱：「丁○○一出來就一直罵人
         ，我先生先丟下水管，他原本要踩圍牆下來，但腳一滑沒踩到，就摔下來
         ，丁○○就拿壹支鐵棍一直打我先生，我先生就只有一直抵抗，一直揮挌
         ，我有叫我先生不要回手，後來己○○出來，他拿了一塊約四十公分長寬
         的地磚，準備打我先生，我有制止，他才沒打，他停了一下，等我先生爬
         起來，他又打我先生，我先生原本要拿梯子爬過來，他們二人又不讓我先
         生過去，我看到他們三人拿著梯子拉扯，他們是在我先生拿梯子的時候，
         一直拉扯他的，我不知道算不算是拿梯子打他，我先生最後是用爬的翻過
         圍牆。」，經本院於前案當庭提示扣案之鐵棍，證人丙○○○證稱：「他
         不是用這根棍子打我先生的，那根棍子比較大．．．」，經訊以：「你看
         到己○○從屋內出來的時候，他有無帶東西？」，答以：「一開始沒有，
         後來他有在庭院中拿地磚要打我先生，之後他還有再回廚房拿壹支棍子，
         就是我剛剛說的打我先生的棍子，但沒有扣案。」（見前案八十九年五月
   十八日訊問筆錄），此有該案卷宗影本附卷可稽，證人丙○○○之證言，
         其中關於被告丁○○持以攻擊自訴人之鐵棍是否為該案扣案之鐵棍、被告
         己○○自屋內出來時是否拿著鋁梯、被告己○○是否有以鋁梯攻擊自訴人
         及自訴人最後以何方式回到其住處等諸多部分，與自訴人之供述均不相符
         ，而本案經過時間甚短，過程亦非複雜，此等重要情節是否存在，先後順
         序如何，明顯可知，證人應無記憶不清之虞；且證人丙○○○先證述「（
         自訴人）就摔下來，被告丁○○就拿壹支鐵棍一直打我先生」，之後又證
         稱「（己○○）一開始沒有（帶東西）．．．，之後他（己○○）還有再
         回廚房拿壹支棍子，就是我剛剛說的打我先生的棍子」，若被告丁○○一
         開始即持證人所稱之鐵棍毆打被告，何以之後被告己○○卻又自廚房中取
         出該支用以毆打被告之鐵棍，顯不合理，則證人丙○○○是否在場、證言
         是否屬實，尚屬可疑，其證言並不可採。
       至證人甲○○於本院審理中證稱：並未見到打架情形，自訴人事後有告訴
         伊，被二個女人打傷等情，核屬事後傳聞之詞，縱自訴人事後確有告知證
 人此等事實，亦難以據此證明被告有傷害之事實。
       證人戊○○於本院證述：「我聽到打架的聲音後，跑去自訴人家，看到自
         訴人太太站在椅子上，是自訴人家院子裡，還有一個孫子在場，其他人我
         沒有看到，我也沒有看到他們在打架。因為牆太高，看不到，但有聽到他
         們在吵架的聲音。」，證人證詞亦不能證明被告有傷害自訴人之事實。
  (三) 綜上，自訴人提出之上揭各項證據方法，本院審理結果均不能證明被告有毆
       打自訴人成傷之事實，而自訴人提出台北市立中興醫院驗傷診斷書一紙雖載
       明自訴人有擦傷之事實，然擦傷之形成有各種可能的原因，或因摔倒、或因
       遭毆打等等，而前揭案件中法院審理結果認定自訴人傷害犯罪，於八十九年
       六月十三日判處自訴人有期徒刑五月在案，亦有判決書一件在卷可稽，徵以
       被告二人於當時受有頭部外傷之事實，亦有馬偕醫院之診斷證明書二件附卷
       可稽，頭部乃人體之重要器官，頭部遭受傷後反擊，亦核與正當反衛之要件
       相符，是以，縱且被告遭自訴人毆打後，亦有出手傷害自訴人之事實，則被
       告所為亦難以傷害罪相繩，此外，復查無其他積極證據證明被告有何傷害之
   犯罪事實，不能證明被告犯罪，應依法諭知被告無罪。
據上論斷，應依刑事訴訟法第三百四十三條、第三百零一條第一項，判決如主文。
中      華      民      國      八十九      年    七    月    三十一    日
                                    臺灣士林地方法院刑事第二庭
                                            法  官  王 梅 英
右正本證明與原本無異。
如不服本判決，應於判決送達後十日內，向本院提出上訴狀。
                                          書記官
中      華      民      國      八十九      年    七    月    二十六    日


司法院資訊處製作；財團法人民間司法改革基金會備份。
